臺灣宜蘭地方法院刑事判決　　　　　　　　　　　　　九十三年度交易字第八八號
　　公　訴　人　臺灣宜蘭地方法院檢察署檢察官
　　被　　　告　甲○○
右列被告因過失傷害案件，經檢察官提起公訴（九十三年度偵字第一六四０號），本
院判決如左：
    主  文
甲○○無罪。
    理  由
一、公訴意旨略以：被告甲○○於民國九十三年一月九日上午七時四十分許，駕駛車
    牌號碼ＰＰＯ─五九八號機車，沿宜蘭縣台九線省公路，由宜蘭市往羅東鎮方向
    行駛，經過蘭陽大橋後，在宜蘭縣五結鄉○○路○段與舊街路之三岔路口處時，
    應注意汽車行駛時，駕駛人應注意車前狀況，並隨時採取必要之安全措施，且依
    當時情形，又無不能注意之情事，竟疏未注意及此，致其機車正前方車籃處，與
    右側駛來由告訴人乙○○所駕駛車牌號碼ＲＥＺ─九五八號機車左前車頭菜籃處
    相撞，致告訴人因此受有頸椎扭挫傷之傷害，因認被告涉犯刑法第二百八十四條
    第一項之過失傷害罪嫌。
二、按犯罪事實應依證據認定之，無證據不得認定犯罪事實，刑事訴訟法第一百五十
    四條第二項定有明文。又認定不利於被告之事實，須依積極證據，苟積極證據不
    足為不利於被告事實之認定時，即應為有利於被告之認定，更不必有何有利之證
    據，最高法院三十年上字第八一六號著有判例。再所謂「積極證據足以為不利被
    告事實之認定」，係指據為訴訟上證明之全盤證據資料，在客觀上已達於通常一
    般人均不致於有所懷疑，而得確信被告確曾犯罪之程度，若未達此一程度，而有
    合理懷疑之存在時，即無從為有罪之確信，此觀同院七十六年度台上字第四九八
    六號判例意旨自明。從而，根據「罪證有疑，利於被告」之證據法則，即不得遽
    為不利被告之認定（最高法院七十六年度台上字第四九八六號判例意旨參照）。
三、公訴人認被告涉犯上開犯嫌，無非以告訴人之指訴、告訴人受傷之診斷證明書、
    道路交通事故調查表、現場圖、台灣省基宜區車輛行車事故鑑定委員會鑑定報告
    等，資為論據。被告則堅決否認有公訴人所指之犯行，辯稱：伊行車方向之號誌
    為綠燈，並未違反交通規則。且發生車禍時，僅告訴人機車前菜籃凹陷，告訴人
    並無明顯外傷，應不至受有頸椎扭挫傷之傷害等語。
四、經查，被告於九十三年一月九日上午七時四十分許，駕駛車牌號碼ＰＰＯ─五九
    八號機車，沿宜蘭縣台九線省公路，由宜蘭市往羅東鎮方向行駛，經過蘭陽大橋
    後，在宜蘭縣五結鄉○○路○段與舊街路之三岔路口處時，其機車正前方車籃處
    ，與自右側駛來、由宜蘭縣五結鄉○○村○街路往蘭陽大橋方向行駛、由告訴人
    所駕駛車牌號碼ＲＥＺ─九五八號機車左前車頭菜籃處相撞等事實，業據被告坦
    承不諱，核與告訴人於警訊及本院審理指訴情節相符，復有告訴人於本院審理時
    提出之菜籃一個可參，並有道路交通事故調查表（一）、（二）、道路交通事故
    現場圖各一紙、現場照片二幀在卷可按，此部分事實固堪認定。
五、惟查，事故發生時現場有行車管制號誌，業據被告及告訴人均一致陳述在卷，且
    有上開道路交通事故調查表（一）在卷可參。告訴人雖指訴當時其行車方向之號
    誌為綠燈，惟為被告所否認，且此部分除告訴人之指訴外並無其他證據可供佐證
    被告有違反行車管制號誌之行為，即難認被告就此部分有過失。次查，公訴人雖
    認被告有應注意而未注意車前狀況之過失，惟查，本件既無法證明被告有違反行
    車管制號誌之過失行為，則被告辯稱其係遵行綠燈號誌直行，即非無可能。從而
    ，難以排除告訴人自被告右側駛入而被告無法加以防範之情形。且本件經送台灣
    省車輛行車事故覆議鑑定委員會函鑑定，亦認係涉及號誌問題，無法認定。況查
    ，事故發生時，僅被告車輛前方菜籃與告訴人車輛前方菜籃相撞，二台車輛與被
    告、告訴人均未倒地，被告車輛與告訴人車輛均未直接衝撞告訴人之身體，告訴
    人當時並無外傷等事實，業據告訴人於本院自陳在卷（本院卷第二三頁），足見
    當時撞擊力量輕微。公訴人雖認告訴人因此受有頸椎扭挫傷之傷害，並提出告訴
    人於羅東聖母醫院就診之診斷證明書一紙相佐（警卷第四頁）。惟查，告訴人於
    九十三年一月十日至十二日至福堂國術館就診，固有福堂國術館證明書、函文各
    一紙在卷可稽（本院卷第二六、二九頁），惟其上僅說明告訴人自述頸椎受傷等
    情，未能證明該傷害係本件事故所致。又告訴人於九十三年一月十四日至同仁堂
    中醫聯合診所就診，固有同仁堂中醫聯合診所函各一紙在卷可稽（本院卷第三○
    頁），惟上開函文載明病名為：「軀幹多處挫傷」，則告訴人身體既未直接受撞
    擊，已如前述，則該等軀幹多處挫傷之傷害難認與本件事故有關。至告訴人其後
    又於九十三年一月十六日、二月十二日、二月十四日、二月二十三日、二月二十
    八日至羅東聖母醫院就診，有該院醫療費用收據及診斷證明書為證（警卷第五頁
    、第四頁），距本件事故發生時間相距多日，更難認係因本件車禍所致傷害。綜
    上，難認告訴人上開傷害與本件交通事故有相當相果關係。從而，公訴人所提出
    之證據，無法達於一般人均不致於有所懷疑，而得確信被告過失傷害之犯行，本
    件既有合理懷疑之存在，依前揭罪證有疑，利於被告之證據法則，即無從為有罪
    之確信。此外，復查無其他證據證有被告確有公訴人所指之犯行，不能證明被告
    犯罪，依法應為無罪之諭知。
據上論斷，應依刑事訴訟法第三百零一條第一項前段，判決如主文。
本案經檢察官鄭雅方到庭執行職務。
中      華      民      國    九十三    年     十一     月     三十     日
                                  臺灣宜蘭地方法院交通法庭
                                      審判長法  官  林  明  山
                                            法  官  鄭  貽  馨
                                            法  官  謝  佩  玲
右正本證明與原本無異。
如不服本判決，應於判決送達後十日內向本院提出上訴狀（應抄附繕本）。告訴人或
被害人如對於本判決不服者，應具備理由請求檢察官上訴，其上訴期間之計算係以檢
察官收受判決正本之日期為準。
                                            書記官  藍  友  隆
中      華      民      國    九十三    年     十一     月     三十     日
